【裁判字號】    91,上訴,1261
【裁判日期】    920123
【裁判案由】    偽造文書等
【裁判全文】
臺灣高等法院臺南分院刑事判決              九十一年度上訴字第一二六一號  Ｇ
      上  訴  人
      即  被  告  丙  ○  ○
      選任辯護人  黃  溫  信  律師
右上訴人因偽造文書等案件，不服臺灣臺南地方法院九十年度易字第九三八號中華民
國九十一年十月四日第一審判決（起訴案號：臺灣臺南地方法院檢察署八十九年度偵
字第一三四七一號），提起上訴，本院判決如左：
      主      文
原判決撤銷。
丙○○共同變造私文書，足以生損害於公眾及他人，處有期徒刑柒月。
      事      實
一、丙○○與薛文輝合夥在臺南縣永康市○○○路二０六號開設「尚鑫汽車保養場」
    ，擔任引擎修復技師。於民國（下同）八十九年八月二十八日許，經蘇阿全之介
    紹，在臺南縣永康市○○路六之三號「乙鋒汽車拖吊有限公司」以新台幣（以下
    同）六萬五千元之價格，向丁○○購得因車禍而車頭全毀之車號Ｊ五－一八八五
    號福特六合ＴＥＬＳＴＡＲ一九九一西西自小客車乙輛後（車身號碼：Ｔ000
    0000Ｇ、引擎號碼：Ｔ0000000Ｇ），因該車如欲以正當來源材料修
    復所費甚多，竟因貪圖便宜，於八十九年九月下旬在該保養場，與專事以贓車借
    屍還魂方式包修之業者綽號「江文雄」之不詳姓名成年男子議價，由丙○○以九
    萬八千元許之代價，購買由「江文雄」以來路不明之車牌號碼ＳＵ－二五九六福
    特六合同上車型之贓車（按該車係陳秀月所有交由其夫甲○○使用，於八十九年
    九月十九日七時許，在臺南縣永康市○○○街二三號前被竊，車身號碼：Ｓ00
    00000Ｇ、引擎號碼：Ｓ0000000Ｇ），嗣二人即基於共同變造文書
    之犯意連絡，推由「江文雄」於不詳時地，將該贓車之車身號碼Ｓ000000
    0Ｇ變造成為Ｔ0000000Ｇ，並改懸掛Ｊ五－一八八五號之車牌，而完成
    俗稱借屍還魂之手續，再將該車駛至該保養場交予丙○○，丙○○核對該車之車
    身號碼，確認已變造完成無訛後，如數交付價款完成交易，足以生損害於該車之
    製造商福特六合公司、車主陳秀月及監理機關車籍管理之正確性。嗣於八十九年
    十月三十日十三時許，為甲○○在該汽車保養場，發現該部汽車之車體凹損情形
    、車內設施等多處特徵均與其失竊自小客車相符而查覺，經報警查獲上情。
二、案經臺南縣警察局永康分局報請台灣台南地方法院檢察署檢察官偵查起訴。
      理      由
一、訊據上訴人即被告丙○○固不否認於上開時地，經蘇阿全之介紹向丁○○購得因
    車禍而車頭全毀之肇事車輛後，再以九萬八千元之代價委由「江文雄」修理，惟
    否認有故買贓物及共同偽造文書之犯行，辯稱：伊不知「江文雄」者以被害人甲○○失竊之贓車變造車身號碼套用之方式為伊修車，並無故買贓物及偽造文書等
    語。
二、惟查「江文雄」為被告丙○○承包修復之Ｊ五－一八八五號自小客車車身，係套
    用陳秀月所有交由其夫甲○○使用，於八十九年九月十九日七時許，在臺南縣永
    康市○○○街二三號前被竊之車身，該車身並未經噴漆整修，僅將車身號碼Ｓ二
    六二六二六Ｇ變造成為Ｔ0000000Ｇ改懸掛Ｊ五－一八八五號之車牌等情
    ，業據被害人甲○○於警訊時明確指稱：「因我所購之汽車為深紫色，這款顏色
    很少見，且該部汽車右前側板金有凹陷、後保險桿右下角有刮痕、右前座手把沾
    有墨汁痕跡、方向盤下方裝有暗鎖（已被取下）暗鎖開關裝在駕駛座門檻下方，
    （已被拆下，但留有螺絲孔痕跡）車內裝有隔音地板、右前車燈外殼有斷裂並用
    螺絲鎖上固定、車頂裝有行李架（已被拆除，但留有痕跡）」（詳八十九年十月
    三十日警訊筆錄），於原審及本院審理中亦為相同之指訴，而所套用之車身並未
    經噴漆整修復據被告於本院審理時供認屬實（詳本院卷第二十七頁），查甲○○
    所指其失竊汽車之特徵，與「江文雄」交付被告丙○○之修復車身均相符，有車
    輛照片十幀等附卷可按（附於警卷），並有台南縣警察局車輛遺失證明單影本乙
    紙、汽車過戶登記書影本乙紙可供證明，故甲○○所指訴，自堪認定。
三、甲○○所失竊之車牌號碼ＳＵ－二五九六福特六合型自小客車，其車身號碼為：
    【Ｓ0000000Ｇ】，已被變造為【Ｔ0000000Ｇ】，並改懸掛Ｊ五
    －一八八五號之車牌，除據甲○○於原審及本院審理中指訴外，核與證人即受警
    方委託鑑定該車車身號碼之修車業者林坤地供證情節相符（詳原審卷第八十二頁
    ），並有臺南縣警察局九十一年十二月二十六日南縣警刑字第０九一００七二一
    六號函送之鑑驗通知書附卷可查（附於本院卷第五十二頁）。被告向丁○○所購
    Ｊ五－一八八五號自小客車車頭撞擊毀壞甚為嚴重，如用正當來源的材料修理大
    約須二十萬，已據證人林坤地於原審供述在卷，且被告在偵查中亦稱：自行估算
    修理費用至少須十五萬元（詳原審卷第九十九頁、偵查卷第十一頁），乃竟由該
    「江文雄」者以九萬八千元之低價為被告修車，顯與常情相悖，且按肇事車之板
    金若予修理，必先整修板金再予噴漆或烤漆，為眾所週知之事實，被告於原審亦
    自承其係與案外人薛文輝合夥在臺南縣永康市○○○路二０六號開設「尚鑫汽車
    保養場」，擔任引擎修復技師等情（詳原審卷第二十四頁），被告既具有修車專
    業知識、技術及能力之人，更難諉稱不知情，則其對「江文雄」者交付伊該車時
    ，車身均未經整修亦未予噴漆或烤漆，則對該車是否以贓車變造車身號碼方式，
    加以借屍還魂而成，衡情自有識別及判斷能力，故被告所辯：不知「江文雄」所
    交付該車，係以贓車變造車身號碼，加以借屍還魂套用而成，自屬卸責之詞，不
    足採信。至被告雖稱：伊向丁○○所購得之肇事車係於八十九年九月一日交付「
    江文雄」修理，經五、六天後即交還該車，而陳秀月所有交由其夫甲○○使用之
    ＳＵ－二五九六號自小客車係於八十九年九月十九日七時許失竊，顯非以該車套
    用之借屍還魂車，而證人乙○○雖於本院亦證稱：確有「江文雄」者，於九十一
    年八月三十一日向被告包修車輛，翌日即將肇事車載去，並提供另一部自小客車
    供被告使用，約一星期將修復之車駁回交被告云云。惟被告所套用之車身，確屬
    甲○○所失竊之車身，僅車身號碼被變造，已如前述，顯非早於八十九年九月一
    日交由「江文雄」修理，被告此部分之辯解及證人乙○○之證言均不足採。
四、又被告若未先與「江文雄」議定，由其先向「江文雄」購得其兜售之來路不明之
    車牌號碼ＳＵ－二五九六福特六合同型之贓車，供「江文雄」以借屍還魂之方法
    ，套用成前開丙○○向丁○○所購Ｊ五－一八八五號自小客車，並推由「江文雄
    」於不詳時地，將該贓車之車身號碼Ｓ0000000Ｇ變造成為Ｔ00000
    00Ｇ，並改懸掛Ｊ五－一八八五號之車牌，而完成俗稱借屍還魂之手續，衡情
    其理當於發現上開借屍還魂之情事，拒收該車並拒絕支付價款，始合常理，豈有
    仍收受該車並支付價款之理。又「江文雄」者既知悉被告開設修車廠，有修車之
    專業技術能力，茍非得被告之同意，自不可能甘冒極易為被告察覺而拒付價款及
    須獨負刑責之高度風險，而擅以該借屍還魂方式修車之理，是被告與「江文雄」
    之不詳姓名成年男子間，對變造該贓車之車身號碼部分，自始即有犯意聯絡及行
    為分擔，亦甚為明確。
五、按車身號碼係製造廠商出廠之標誌，依習慣乃表示一定用意之證明，依刑法第二
    百二十條第一項規定，係屬準私文書（最高法院九十年台上字第四三五一號判決
    參照）。被告丙○○推由「江文雄」變造該贓車之車身號碼，自足以損害於該車
    之製造商福特六合公司、車主陳秀月及監理機關車籍管理之正確性，核其所為，
    係犯刑法第二百十條、第二百二十條第一項之變造準私文書罪，其故買贓車部分
    ，係犯刑法第三百四十九條第二項之故買贓物罪。被告與「江文雄」彼此間，就
    變造準私文書犯行部分，有犯意聯絡及行為分擔，均為共同正犯。其所犯罪上述
    二罪間，有方法與結果之牽連關係，應依牽連犯規定，從一重依變造準私文書罪
    處斷。公訴人雖僅以故買贓物罪起訴，而未就被告所犯變造準私文書罪罪起訴，
    惟查被告所二罪間，既有方法結果之牽連關係，為牽連犯，屬裁判上一罪，為起
    訴效力所及，本院自得併予審理，附此敘明。
六、原審予以論罪科刑，固非無見，惟查被告與「江文雄」以借屍還魂方式修車，僅
    對車身號碼予以變造，引擎號碼部分並未變造，業據本院函請臺南縣警察局鑑定
    在案，有臺南縣警察局九十一年十二月二十六日南縣警刑字第０九一００七二一
    六號函送之鑑驗通知書附卷可查（附於本院卷第五十二頁）。原審誤認被告將引
    擎號碼部分亦予以變造，尚有未合，被告上訴意旨，否認犯罪，指摘原判決不當
    ，固無可取，但原判決既有前述可議之處，即屬無可維持，應由本院撤銷改判，
    爰審酌被告之犯罪動機、目的、手段，並利用其開設保養廠具有修車之專業知識
    能力，向共犯「江文雄」故買贓車，供其變造車身號碼，從事借屍還魂，犯罪所
    為危害非輕，犯後飾詞圖卸刑責，尚無悔意等一切情狀，量處有期徒刑柒月。
三、據上論斷，應依刑事訴訟法第三百六十九條第一項前段、第三百六十四條、第二
    百九十九條第一項前段，刑法第二十八條、第二百十條、第二百二十條第一項、
    第三百四十九條第二項、第五十五條，罰金罰鍰提高標準條例第一條前段，判決
    如主文。
本案經檢察官許仲瑩到庭執行職務。
中    華    民    國      九十二      年      一      月      二十三    日
                                  臺灣高等法院臺南分院刑事第六庭
                                      審判長法官  楊    明    章
                                            法官  顏    基    典
                                            法官  戴    勝    利
右正本證明與原本無異。
如不服本判決，應於判決送達後十日內向本院提出上訴狀，其未敘述理由者並應於提
出上訴狀後十日內向本院補提理由書（應附繕本)。
                                      法院書記官  吳    銘    添
中    華    民    國      九十二      年      一      月      二十七    日
附錄：本判決論罪科刑法條：
刑法第二百十條：偽造、變造私文書，足以生損害於公眾或他人者，處五年以下有期
                徒刑。
刑法第三百四十九條第二項：搬運、寄藏、故買贓物或為擔保者，處五年以下有期徒
                刑、拘役或科或併科一千元以下罰金。


司法院資訊處製作；財團法人民間司法改革基金會備份。
